臺灣高雄地方法院刑事判決　　　　　　　　　　　　　九十一年度訴字第一六八號
　　公　訴　人　臺灣高雄地方法院檢察署檢察官
　　被　　　告　甲○○
　　指定辯護人　本院公設辯護人 丙○○
右列被告因違反毒品危害防治條例案件，經檢察官提起公訴（九十年度偵字第二二○
三一號），本院判決如左：
    主  文
甲○○販賣第一級毒品，處有期徒刑柒年貳月。販賣毒品所得財物新臺幣壹仟元沒收
，如全部或一部不能沒收時，以其財產抵償之。
    事  實
一、甲○○曾因施用毒品案，先後於民國八十八、九十年間，經台灣桃園地方法院分
    別以八十八年度易字第二六五二號、九十年度訴字第二九八號判處有期徒刑七月
    、一年二月確定，現正執行中（不構成累犯），猶未戒除毒癮，於九十一年三月
    四日高雄左營海軍新兵訓練中心營區開放探親，至該新兵訓練中心探望其入營服
   役之弟乙○○時，甲○○明知海洛因為第一級毒品，不得非法持有，但仍隨身攜
    帶毒品海洛因一包，適於同日上午十一時二十分許，與乙○○同時服役之劉育維
    毒癮發作，劉育維憶及先前報到時，曾聽乙○○提起其二姐甲○○亦有施用毒品
    等情，遂向乙○○探詢甲○○是否攜帶毒品可供購買，經乙○○允以媒介交易後
    （乙○○部分，另經軍事檢察官以涉嫌幫助販賣第一級毒品海洛因罪起訴，由軍
    事法院審理中），劉育維就和同梯入營服役之蕭玴祥、乙○○至營區莒光樓，不
    知情之蕭玴祥在一旁等候，乙○○介紹劉育維與甲○○認識，並表明劉育維欲購
    海洛因之原委後，甲○○遂臨時起意，同意將其隨身攜帶之海洛因一包，以新台
    幣（下同）一千元之價格賣予劉育維，劉育維與甲○○遂到莒光樓附近人跡較少
    之游泳池旁的廁所，甲○○與劉育維以二手交握之方式，將將海洛因一包（小塑
    膠袋裝）交給與一千元互相交換，完成交易，甲○○並借劉育維注射針筒壹支，
    劉育維遂到莒光樓二樓廁所內施打海洛因，（劉育維施用毒品部分，另由軍事法
    院審理中），嗣因藥效過強，步下一樓後即發作昏到在地，而為在旁等待劉育維
    之蕭玴祥發現，報告長官處理，將劉育維送國軍左營醫院救治，經國軍左營醫院
    檢驗劉育維尿液呈嗎啡陽性反應，因而查獲。
二、案經國防部南部地方軍事法院檢察署函送臺灣高雄地方法院檢察署檢察官偵查起
    訴。
    理  由
一、訊據被告甲○○雖承認於右揭時地有交付海洛因一包予證人劉育維施用，惟矢口
    否認有何販賣第一級毒品海洛因犯行，辯稱：我沒有販賣海洛因給他，當時是我
    去營區看我弟弟，認識劉育維，他知道我有在施用毒品，向我要毒品，所以我就
    跟他去廁所，跟他一起在廁所施用毒品，劉育維施用的毒品是我給他的，我沒有
    跟他收取價金云云。經查：
（一）本件被告甲○○如何販賣第一級毒品海洛因一包予劉育維之經過，業經證人劉
      育維於海軍新兵訓練中心及國防部南區軍事檢察署偵查中數次證述：九十年三
      月四日假日會客時，與蕭玴祥在營區附近逛，中途遇到乙○○，我問乙○○來
      會客的是誰，乙○○告訴我有他二姐，二姐有帶毒品進來，我向乙○○表示帶
      我去找姊姊，途中我問乙○○可否請你姊姊給我一點，乙○○說不好向她開口
      ，叫我用買的，我說好，就和蕭玴祥、乙○○到莒光廳樓，乙○○先上樓找被
      告講話，後來我也上樓，她姊姊問我說要幹什麼？我說乙○○沒有向你說嗎？
      她姊姊說太誇張，這種場合你也敢，並問我要買多少，我說買一千元，三個人
      一起到游泳池旁的廁所，被告將海洛因（小塑膠袋裝）交給我，我將一千元交
      給被告，亦向被告借注射針筒，在交易時乙○○離我們約五、六步，後來我到
      莒光樓二樓廁所施打海洛因後，整個人沒有意識，如何到樓下都不知道。」等
      語詳盡（見海軍新兵訓練中心九十年三月六日訊問筆錄、及九十年三月十五日
      、同年六月五日偵訊筆錄）。核與證人即被告之弟乙○○於海軍新兵訓練中心
      訊問、國防部南區軍事檢察署偵查中及本院審理中證述：我於報到時，聽到劉
      育維說有關吸毒、販毒的事，我就向劉育維說，那有什麼了不起，我姐也有作
      這種事，後於九十年三月四日，劉育維遇到我並詢問，二姐（甲○○）販賣毒
      品之事，並要我帶伊去找被告，後來一起到莒光廳，我和我姐、劉育維三人一
      起到莒光樓旁廁所（靠近上游泳池）附近，劉育維就向我姐買海洛因，地點在
      莒光樓旁廁所（靠近上游泳池），二人以握手方式將錢（一千元）與海洛因交
      換，後二姐將劉育維給的一千元交給我，但後來身上沒錢又要回去了等語（見
      海軍新兵訓練中心九十年三月六日、三月七日訊問筆錄、九十年三月十五日偵
      訊筆錄、本院九十一年六月五日訊問筆錄），及證人蕭玴祥證述：「與劉育維
      、乙○○到莒光樓找二姐，乙○○先上二樓找二姐，‧‧後來到一樓，在廁所
      旁邊，有看到二姐將劉育維拉到旁邊，拿東西給劉育維，只看到好像是拿東西
      的動作而已，不知道是拿何東西，‧‧後來，劉育維到二樓的廁所，約五分鐘
      後下樓，我就過去找他一起回中隊安全點名，走沒幾步劉育維就腳軟，再走幾
      步，劉育維就昏倒在地。」等語相符（見海軍新兵訓練中心九十年三月六日訊
      問筆錄、九十年三月十五日偵訊筆錄）。此外，劉育維於施用海洛因後昏倒送
      醫，其尿液經檢測確呈嗎啡陽性反應，亦有國軍左營醫院尿液常規檢驗申請及
      報告單一紙附卷足參。
（二）被告雖以前詞置辯，惟被告如何在游泳池旁廁所，以一千元之代價販賣海洛因
      予劉育維之經過，業經證人劉育維、乙○○、蕭玴祥等人證述詳盡，並互核一
      致，且證人乙○○於本院審理中，本院詢之被告販賣毒品之經過，先證述只知
      悉甲○○與劉育維要交易毒品，劉育維是交錢給伊等語，試圖維護被告，經本
      院提示其於軍事檢察署之筆錄，始坦白承認上情，參以證人乙○○一度試圖維
      護被告之表現，且證人乙○○與被告甲○○為親姊弟，親誼匪淺等情，證人乙
      ○○當不致誣陷被告，況證人乙○○因本件經軍事軍事檢察官起訴涉有幫助販
      賣第一級毒品海洛因罪嫌，現仍於南部軍事法院審理中，有國防部南部地方軍
      事法院檢察署軍事檢察官九十年平訴（一）字第三六一號起訴書及本院刑案電
      話查詢登記表各一紙在卷可證，其所為甲○○販賣海洛因過程之證詞並不利於
      證人乙○○本人，若非屬實，證人又何以甘為此不利於己之證言，綜上，證人
      乙○○之證言自堪採信。再海洛因為第一級毒品，為法律上禁止持有之物，價
      值頗高，而被告與劉育維係第一次見面，為被告所自承，二人既是剛認識，並
      無特別交情，被告又何以願無代價將海洛因分予劉育維施用，則被告所辯，非
      但與證人劉育維、乙○○、蕭玴祥等人證言不符，且與常情有違，自難加採信
      。
（三）綜上所述，本件事證明確，被告犯行堪以認定。
二、查海洛因係毒品危害防制條例第二條第一項第一款所列之第一級毒品。被告甲○
    ○前揭非法販賣第一級毒品海洛因之行為，係犯毒品危害防制條例第四條第一項
    之販賣第一級毒品罪。而被告販賣第一級毒品海洛因前之持有第一級毒品行為，
    本應以持有論，惟持有後進而販賣，其持有之低度行為應被販賣之高度行為所吸
    收，故不再另論其持有第一級毒品罪。查被告販賣第一級毒品海洛因之犯行，其
    法定最低本刑為無期徒刑，惟被告係因證人劉育維欲施用毒品，始臨時起意販賣
    ，係屬施用者間偶發性之交易，且販賣毒品對象僅證人劉育維一人、次數僅有一
    次、數量甚微、所得非多，應認其犯罪情節輕微尚堪憫恕，如處以法定低度刑無
    期徒刑猶嫌過重，爰依刑法第五十九條之規定減輕其刑。爰審酌被告既有如事實
    欄所示之違反毒品危害防治條例之前科，有卷附之台灣高等法院被告全國前案紀
    錄表可證，當深知毒品對人之危害性，猶圖一己之私利售予他人而戕害身心實有
    非是，公訴人雖具體求刑有期徒刑十年，惟本院念及被告係臨時起意販賣海洛因
    ，有如前述，犯罪情節尚輕與其他一切情狀，本院認公訴人求刑過重，爰考量上
    情後，從輕量處如主文所示之刑。又按販賣毒品所得之財物，依照戡亂時期肅清
    煙毒條例第十三條第一項（修正後為毒品危害防制條例第十九條第一項）諭知沒
    收時，應沒收其販賣所得之價款。凡販賣毒品所得之對價，不問其中何部分屬於
    成本，何部分屬於犯罪所得財物，應均予沒收，始與法條之規定符合。且因犯罪
    所得之財物，亦不能與正常營利事業計算營利所得之情形，相提並論。（最高法
    院六十五年度第五次刑庭庭推總會決議一意旨參照），本案被告販賣第一級毒品
    海洛因予證人劉育維一次所得一千元，揆諸前開說明，應依毒品危害防制條例第
    十九條第一項宣告沒收，如全部或一部不能沒收時，以被告之財產扺償之。
據上論斷，應依刑事訴訟法第二百九十九條第一項前段，毒品危害防制條例第四條第
一項、第十九條第一項，刑法第十一條、第五十九條，判決如主文。
本案經檢察官葉淑文到庭執行職務。
中    華    民    國      九十一      年      七      月      十二      日
                                  臺灣高雄地方法院刑事第三庭
                                      審判長法  官  裕斗
                                            法  官  孫啟強
                                            法  官  陳億芳
右正本證明與原本無異。
如不服本判決，應於判決送達後十日內，向本院提出上訴狀。
           書記官  吳炳松
中    華    民    國      九十一      年      七      月      十六      日
